臺灣高雄地方法院民事判決　　　　　　　　　　　　　　九十年度訴字第二四六號
　　原　　　告　福灣企業股份有限公司
　　法定代理人　甲○○
　　被　　　告　乙○○
右當事人間請求損害賠償事件，本院判決如左：
　　主　　　文
被告應給付原告新台幣柒拾萬陸仟壹佰捌拾元，及自民國九十年二月十三日起至清
償日止，按年息百分之五計算之利息。
訴訟費用由被告負擔。
本判決第一項於原告以新台幣貳拾肆萬伍仟元為被告供擔保後，得假執行；被告如於
假執行程序實施前以新台幣柒拾萬陸仟壹佰捌拾元為原告預供擔保後，得免為假執
行。
    事    　實
甲、原告方面：
一、聲明：除供擔保之金額外，求為判決如主文所示。
二、陳述：
（一）查被告乙○○任職上正汽車股份有限公司（下稱上正公司）業務員，長期受託
　　　為原告為汽車買賣分期付款之對保工作，詎料渠竟於民國八十七年七月三十日
　　　在為原告與第三人余清地（下稱車主）辦理分期付款過程中，基於故意或過失
　　　，違背對保人應確實請車主保證人於對保欄親自簽名之任務，並偽刻保證人余
　　　施玉雪、高惠邦、張百祥之印章後，由車主或不明人士在附條件買賣合約上偽
　　　造上揭保證人之簽名，以完成簽約手續（請見原證一號），而車主於取車後旋
　　　將該車典當他人，期間並僅零星繳納五次款項後即避不見面，經原告對車主提
　　　出刑事告訴後車主刻由台灣高雄地方法院檢察署通緝中。依原證一號之買賣契
　　　約所載，系爭車輛之買賣方式為原告公司銷售之「紅地毯專案」，故車主向原
　　　告購車之總價為新台幣（下同）八十六萬六千二百零七元，扣除先行給付之頭
　　　款五萬元，車主應給付之車款總計為八十一萬六千二百零七元，再扣除車主嗣
　　　後零星繳交之車款八萬零二十七元後，車主尚有七十三萬六千一百八十元之車
　　　款尚未繳納，而由於車主逃匿無蹤，原告雖向保證人進行求償，惟保證人均稱
　　　並未為車主作保，致原告追索無著，而受有七十三萬六千一百八十元之損害（
　　　請見原證二號）。且依台灣高等法院高雄分院就被告所涉刑案所為之判決理由
　　　觀之，被告與原告間就對保工作存在一定之信託及委任關係：查原告曾對被告
　　　提出偽造文書及背信罪之刑事告訴，台灣高等法院高雄分院雖認既存證據無法
　　　證明被告主觀上有意圖不法利益及損害原告利益之「故意」，認不符刑法背信
　　　罪之構成要件，而依嚴格之證據法則判決被告無罪，但整理前揭台灣高等法院
　　　高雄分院八十九年上易字第一七九六號刑事判決理由，仍可得下開之結論：(1)
　　　被告任職業務代表，雖非原告之受僱人，但與原告間就對保工作等事仍存有一
　　　定之委任或信託關係（請見附件二判決理由第五項）。(2)對保工作為被告應為
　　　之工作，故被告負有對保之責任。(3)被告於處理對保事宜過程中有任事輕忽及
　　　僥倖心態，致未確實對保（請見附件二第三項第一點）。再由相關事證可知，
　　　被告確受原告委任處理對保事宜，且深知對保需由保證人親自簽名始得完成程
　　　序，然被告竟捨此不為，則至少有欠缺注意之過失：(1)被告長期受原告公司委
　　　任辦理對保事務，依民法第五百三十五條規定「受任人處理委任事務，應依委
　　　任人之指示，並與處理自己事務為同一之注意。」故被告自當踐行原告委任時
　　　所指示之對保程序，此於系爭買賣契約書上亦清楚載明：「１對保人應確實請
　　　車主保證人於對保欄親筆簽名。２如債務人否認時，對保人應負出庭作證之義
　　　務。３下列車主及保證人確經對保人親自對保無訛，如有不實，對保人願負民
　　　刑事責任（請見原證一號螢光筆註明處）」，被告豈有不知之理。同時福灣公
　　　司平日亦經常性地至上正公司場地為業務代表講習對保事務，此業經證人林信
　　　輝（即被告任業務代表時之經理）及黃秋月（即原告公司徵信課長）於前揭臺
　　　灣高等法院高雄分院八十九年十一月三十日及同年十二月七日庭訊時所證實，
　　　同時證人林信輝於證述時亦強調其平日均經常提醒被告注意對保程序，凡此均
　　　經被告當庭自承無誤，如鈞院仍認有必要，請求調閱台灣高等法院高雄分院八
　　　十九年度上易字第一七九六號刑事卷宗以查明。同時，原告亦曾在前揭告訴案
　　　中提出證據即原告為經銷商業務代表講習時所發放之教材即「福灣公司分期融
　　　資銷售辦法講習資料」，於該項資料中亦清楚載明相關流程、職責及應注意事
　　　項（請見原證三號）：(1)由前揭資料第六頁「福灣融資申請及授信流程圖」中
　　　可發現，於購車之前段過程中，除開「初步授信評估」（註：即看資料是否齊
　　　全，不含對保業務）係由原告公司所為外，另由「申請分期融資方案」、「貸
　　　款者資格條件審核」、「協助客戶詳實填寫申請表格」及「準備並完成融資附
　　　條件買賣登記必要文件之簽約及對保」均需由經銷商部份之業務代表完成。(2)
　　　再者，由前揭資料第二十二頁對上方已載明該份教材亦清楚載明對保之職責及
　　　應注意事項，「對保流程，親自對保核對身份文件↓詳細說明契約內容及保證
　　　責任↓車主、保人當面簽名蓋章↓對保人對保完成簽章以示負責」及注意事項
　　　中載明「以至客戶處所對保為佳，需親自核對每一位保證人簽章，此為對保第
　　　一要務」此即可知悉，被告乙○○自應親自核對每一位保證人之簽章，而渠捨
　　　此不為，至少有過失，則顯已該當民法第五百四十四條「受任人因處理委任事
　　　務有過失．．．所生之損害，對委任人應負賠償責任」。三位保證人之證詞均
　　　指明未曾接獲余清地會被告乙○○詢問對保事宜，亦未同意為余清地作保，更
　　　遑論於買賣契約書上親自簽章，被告謊稱已獲授權並非事實：由證人余施玉雪
　　　及高惠邦在八十九年十二月七日於台灣高等法院高雄分院所為之證詞，均清楚
　　　顯示被告乙○○根本未曾於對保前與該二人聯絡，亦未詢問該二人是否同意為
　　　購車者余清地作保，其中余施玉雪部份，被告乙○○亦自承於貸款手續完成前
　　　無論以電話或面訪方式均從未能接觸到余施玉雪，至於證人高惠邦部份，經兩
　　　人當面對質後，更顯示被告乙○○及余清地共同以欺騙之方法（告知要開立扣
　　　繳憑單之用）取得高惠邦之身分證影本，則被告乙○○明知上開情事之下，猶
　　　自行至刻印行為上開二人刻印並使用於買賣契約書上，豈能謂無違反處理委任
　　　應盡注意之義務？又，另一位保證人即張百祥及高惠邦亦曾分別出具聲明書表
　　　示其從未為車主作保，亦足證於原證一號上所書保證人張百祥之簽名及印信均
　　　係偽造（請見原證四號）。末查，由於被告於處理對保事務上欠缺應有之注意
　　　，致產生不實保證之問題，而車主非但積欠車款未繳，更違法將已設定動產擔
　　　保登記之車輛典當，造成原告無法順利收取汽車金額，此即原告因此所受損失
　　　，上開損害均因車主逃匿無蹤而無法順利求償，同時對保證人亦無法求償之窘
　　　境。故原告如訴之聲明第一項所示金額之損害，顯係因被告之不實對保之行為
　　　所產生，故兩者之間顯有相當因果關係。原告經向被告請求賠償，然被告仍置
　　　之不理（請見原證五），故原告不得已乃起訴請求因被告債務不履行及侵權行
　　　為等所造成之損害賠償。
（二）兩造間就對保事由成立委任契約關係：按「稱委任者，謂當事人約定，一方委
　　　託他方處理事務，他方允為處理之契約。」此為民法第五二八條所明定，而無
　　　論係法律行為或非法律行為之事務，均得為委任之標的，自不限於法律行為方
　　　得委託他人處理，合先敘明。依本件附條件買賣合約（詳前呈原證一）內容可
　　　知，系爭買賣契約書雖名為附條件買賣合約，實則含有多個內容不同之契約，
　　　即系爭買賣契約書除有出賣人與買受人間之汽車附條件買賣契約外，並有出賣
　　　人與經銷商間之經銷契約及出賣人與連帶保證人間之保證契約，更有出賣人與
　　　對保人間之委任契約。而有關出賣人與對保人間委任契約之權利義務約定，則
　　　觀諸前揭買賣契約書上載明：「１對保人應確實請車主保證人於對保欄親筆簽
      名。２如債務人否認時，對保人應負出庭作證之義務。３下列車主及保證人確
      經對保人親自對保無訛，如有不實，對保人願負民刑事責任（請見前呈原證一
      號螢光筆註明處）」等語，即可知原告即出賣人將對保之事務委託被告處理，
      而被告復於對保人欄上簽名承諾對保，足證雙方就對保事務確有成立委任契約
      無誤。被告未依原告之指示處理對保之事務：按民法第五百三十五條規定「受
      任人處理委任事務，應依委任人之指示，並與處理自己事務為同一之注意。」
      ，依前述之對保約定可知，原告明確指示被告，除應確實請保證人於保證欄內
      簽名外，並應於債務人否認時出庭作證，最基本者，應使車主及保證人親自簽
      名對保無訛，否則應負民刑事責任。被告對原告之指示知之甚稔，卻因故意或
      過失，違背對保人應確實請車主及保證人於對保欄親自簽名之任務，更有甚者
      ，竟進而偽刻余施玉雪、高惠邦、張百祥之印章（此為被告於鈞院八十九年易
      字第二六九五號被訴偽造文書、背信案中所自承），並由車主或不明人士在附
      條件買賣合約上偽造上揭保證人之簽名，以完成簽約手續。被告受原告委任處
      理對保事務，且依約深知對保需由保證人親自簽名始得完成程序，然被告竟捨
      此不為，則至少有欠缺注意之過失，依約應負損害賠償責任：按「受任人因處
      理委任事務有過失。或因逾越權限之行為所生之損害，對於委任人應負賠償之
      責。」為民法第五百四十四條所明定，被告受原告公司委任辦理對保事務，而
      對保工作最基本者即係確認車主及保證人親自簽名，以避免他人偽簽車主或保
      證人姓名，以致該買賣契約或保證契約不成立。然被告竟違背對保之最基本工
      作，甚且進而偽刻保證人之印章並用印，以致原告與前揭保證人間之保證契約
      不成立，故被告至少有欠缺注意之過失，自應對原告所生之損害負賠償之責。
      因被告之不實對保，致使原告原得向連帶保證人請求貨款之請求權不存在，自
      有相當因果關係：依系爭買賣契約書約定可知，保證人所負者為連帶保證責任
      ，因此，原告原得對債務人或連帶保證人中一人或數人請求連帶給付，但因被
      告之不實對保，致使原告喪失對連帶保證人之請求權，以致於無法就汽車尾款
      共新台幣七十三萬六千一百八十元對連帶保證人求償（計算式詳如原證二），
      依前揭法條規定，被告就原告之損失，自應負賠償責任。
（三）兩造間就對保事由成立委任契約關係：首查，原告公司係福特六和公司之子公
　　　司，故所有福特六和車輛出廠後均交由原告公司出售，然而原告公司並未直接
　　　於市場上進行銷售行為，仍需透過各地之福特汽車經銷商代為銷售，而上正公
　　　司即為原告公司之經銷上之一。故當遇有消費者欲以分期買賣方式購車時，皆
　　　需透過經銷商之業務人員辦理相關手續，其間包括消費者與原告公司訂立買賣
　　　契約及保證人之對保等工作均委由經銷商之業務人員辦理，原告則於買賣交易
　　　完成後提供銷售獎金及分期件獎金交付經銷商，再由經銷商轉交業務人員，而
　　　原告公司並未派員從事對保行為，被告辯稱原告公司僅係貸款公司，與事實顯
　　　有不符。而被告乙○○擔任上正公司之業務員業已多年，除已充分了解辦理對　　　保之必要程序，且已多次從事對保工作。且原告公司為求明確起見，故於附條
　　　件買賣合約（下稱系爭合約，詳原證一）中特設對保人義務一欄，並使對保人
　　　在對保人欄中簽名，一方面證明雙方對保之委任契約存在，一方面再次提醒對
　　　保人其應盡之義務，從而，被告於對保人欄中簽名時，即表示於具體個案中承
　　　諾其對保義務，而被告已自認對保人欄中之簽名為渠所親簽，因此，依系爭合
　　　約自足證原告公司委任被告對保，被告受任對保工作，而被告之所以願受此委
      任，實因渠得領有獎金所致。綜上足證，雙方確實存在委任契約關係無疑，被
      告所辯實不足採。被告之對保義務與原告公司人員之徵信工作並不相同：如前
      所述，被告於余清地向渠表示欲以分期方式購買系爭車輛時，首應確實依據原
      告公司之上開規定確實核對連帶保證人之資料後始得將消費者及其連帶保證人
      及擔保品等資料提供原告公司，而原告公司人員則僅就「形式上」之資料加以
      徵信，亦即透過金融系統資料庫查核消費者與連帶保證人有無資力及消費者或
      連帶保證人所提供之擔保品是否屬實而已，之後，再由被告依上開對保注意事
      項確實完成對保工作。換言之，原告公司係依被告所提供之資料，進行形式上
      徵信之工作，倘被告提供不實之資料，原告公司之徵信自易受其誤導，足見被
      告所擔任之工作之重要性。被告故意將「徵信」與「對保」等不同階段之行為
      混為一談，實欲誤導　鈞院，舉例說明之，銀行核貸作業中亦明確將「徵信」
      及「對保」區○○○○○段作業，並委由不同人員進行，簡言之，「徵信」為
      契約當事人及連帶保證人財力審核，而「對保」為監督及確認保證人已簽署完
      成保證契約行為，舉例言之，徵信只是查王永慶有無財力，對保則是確認王永
      慶有簽署保證契約，而王永慶有財力並不等於王永慶有簽保證契約。綜上足證
      ，被告之對保義務與原告公司人員之徵信義務係屬不同之階段及範疇，自不得
　　　比附爰引，以徵信階段勿庸親見本人，以推論對保時亦毋庸親見本人簽名即可
　　　完成對保，被告將二者混為比較，實屬誤導。又被告辯稱其雖違反對保義務，
　　　但保證契約並未因此不成立，實屬狡辯之詞，蓋，余施玉雪、高惠邦及張百祥
　　　均出庭作證或出具聲明書表示其未承諾保證，則何來保證契約成立之有？被告
　　　若主張有保證契約存在，對此有利於己之事由，自應負舉證責任。
（四）對被告抗辯之陳述：
　　查被告於庭訊時仍執辭否認兩造間有委任契約存在云云，惟查第三人余清地購
　　　車所簽之附條件買賣合約上已清楚記載被告所負責之事務即係對保工作，正足
　　　以證明被告與原告間存在有委任契約之事實，倘如被告所述渠僅係代為收受車
　　　主所提供之資料於原告，並代原告訂定賣賣契約，則被告何須於契約對保欄上
　　　簽名？另一方面，被告既已於系爭契約上簽名，亦證被告並非如渠所辯為無相
　　　干之第三者，此均已於前呈書狀中說明，於此不再復贅，原告謹就其他足以證
　　　明被告係受原告委任處理對保事務之事實及證據說明如下：(1)被告已於刑事案
　　　件偵訊時坦承了解系爭契約中擔任對保人應盡之義務：查被告於八十八年八月
　　　六日就渠被告偽造文書等罪之刑事案件（即臺灣高雄地方法院檢察署八十八年
　　　偵字第一七一四二號）於臺灣高雄地方法院檢察署偵查時，坦承知悉擔任對保
　　　人之義務與工作，此得由偵訊筆錄所載可證（請見原證六號）：問（被告）：
　　　「合約書內有一條對保人當面看著保證人親自簽名，知悉否？」答：「我知道
　　　，因為公司月底催車很急，多次去也沒有遇到他媽媽。」上揭訊問內容足證被
　　　告自承渠係擔任對保人，且亦負有應當面看著買方及其保證人親自簽名之義務
　　　，惟僅因為趕業績之時間因素而故意或過失不履行確實對保之義務。(2)再者，
　　　有關業務員對保之義務，不僅已於系爭契約明訂，且更經常派員至上正公司向
　　　包括被告在內之業務員講述其內容及要求，即已清楚告知對保之程序及重要性
　　　此外，原告更印製講習教材予上正公司之業務員（請見前呈原證三號），是以
　　　，包括被告在內之業務員自已明瞭對保之義務及重要性，更何況被告長年擔任
　　　業務員之工作，豈能於事後意圖卸鑿責而推說不知。凡此，除被告亦不否認外
　　　，另由渠任職之上正公司經理林信輝作證時亦已闡明（請見原證七號筆錄節本
　　　所載）：問（林信輝）：「依照你們公司業務員的職務上的慣例，是如何做對
　　　保的工作？」答：「要跟貸款人及保證人親自當面對保，上正公司對我們業務
　　　員都如此要求，且福灣公司會針對『對保手續』對我們業務員上教育課程．．
　　　．」綜上，足見被告已清楚知悉擔任對保工作之重要性及其工作內容及義務。
　　　就此觀點而言，雙方至少已有默示之意思表示合致成立對保事務之委任契約，
　　　加以在具體個案之買賣中，於訂定附條件買賣契約書時，契約書上更具體明確
　　　載明對保人之對保義務，於斯時，雙方更有明示之意思表示成立委任契約，被
　　　告即因此負有對保之義務。惟查，被告非但未盡確實對保之義務，竟更以偽造
　　　之保證人印章使用於系爭契約上：根據第三人即余清地於八十九年四月十四日
　　　於臺灣高雄地方法院地檢署偵查庭中作證時之指述，可知余清地當時係與被告
　　　共同涉嫌冒刻印章並偽造保證人簽名：問（余清地）：「該車有無對保？」答
　　　：「張百祥電話中答應的，我簽的。」問：「張某有無同意？」答：「他沒有
　　　講。」問：「何處簽的？印章如何來？」答：「上正公司。他們去刻的。印章
　　　是乙○○拿出。」問：「高惠邦部分？」答：「亦是我寫的。印章上正公司拿
　　　出來的。乙○○拿出來的。」問：「高某未答應，你何意見？」答：「他沒有
　　　答應才找張百祥的。本件都是在上正公司寫的。沈某跟我接洽與對保部分。」
　　　問：「另余施玉雪部分如何？」答：「字由我寫，印章由沈某拿給我的。」問
　　　：「沈某有無問這三個人你所書之人是否要參加對保？」答：「沒有。」（請
　　　見原證八號筆錄所載）實則，由前揭余清地之證詞可至少得知以下數點事實，
　　　即：(1)所謂保證人張百祥、高惠邦及余施玉雪之印章均係被告所提供。(2)張百
　　　祥、高惠邦及余施玉雪三人之簽名均係余清地在被告面前所簽。(3)被告根本未
　　　詢問此三人是否同意作保，甚至未告知余清地該三名保證人應確實對保。另於
　　　八十九年八月八日鈞院刑事庭審理其涉嫌背信、偽造文書案時，被告亦坦承所
　　　謂保證人之印章均為渠所刻用（請見原證九號筆錄節本所載）：問（被告）：
　　　「余清地、高惠邦、張百祥、余施玉雪的印章是否你去刻的？」答：「一般客
　　　人如有要求我們幫他刻，我們都會幫客人刻，印章於交車時交還給余清地了。
　　　」實則，被告雖辯稱如遇有客人要求代刻印章時，渠依慣例會同意代勞，然查
　　　所謂「依客人要求代刻印章」，係指購車之消費者要求業務員代刻印章之情形
　　　，至若保證人部份，除非被告確實曾受保證人委託，否則即不得代他人刻印；
　　　舉本件購車為例，購車之人余清地有權要求被告代刻「余清地」之印章，但余
　　　清地並無權要求被告代刻「張百祥」、「高惠邦」及「余施玉雪」等人之印章
　　　，被告亦無權自行為上揭三人刻印，此乃當然之理，且被告亦坦承從未接觸過
　　　余施玉雪，則何以取得「客人要求」而代其刻印呢？另查，被告於八十九年十
　　　二月十三日在台灣高等法院高雄分院審理時亦坦承印章係為余清地而非保證人
　　　叫渠去刻的（請見原證十），凡此，均足證明被告在未得保證人之同意而僅憑
　　　余清地之指使即代為刻印，被告此舉實有故意或重大之過失。以被告係為資深
　　　之業務員，豈有不知之道理？迺被告為獲取業績獎金及分期件獎金，竟枉顧其
　　　對保義務，並違反常理，在余清地之指使下偽刻保證人印章，復在保證人未在
　　　現場之情況下，與余清地二人共同完成系爭契約。綜上，被告明知其負有對保
　　　之義務，卻未確實對保，甚且提供不實之印章在系爭契約書上用印，並於交車
　　　時方將印章交給余清地，足證被告為爭取業績，獲取賣車獎金及分期件獎金，
　　　雖明知未確實對保將使原告陷於求償無著之境地，仍故意不履行其對保之義務
　　　。被告未確實對保，其目的係為於月底前完成該件車輛買賣，以獲取該月之銷
　　　售業績並取得賣車獎金及分期件獎金：按本件係紅地毯分期付款專案，被告若
　　　作成此筆生意，其可獲得賣車獎金三萬九千元及分期件獎金五千元整，此由其
　　　雇主上正公司所出具之證明書即足證明（請見原證十一號），另被告於八十九
　　　年七月二十五日鈞院刑事庭審理其涉嫌偽造文書、背信案中亦自承：「佣金是
　　　三萬多元，另有五千元的款項。」，而此所謂五千元之款項即係分期件獎金（
　　　請見原證十二號）。被告於刑事案件中亦不斷自承因月底催車很急，因此方未
　　　確實做對保之工作。足證，被告為獲取前述之獎金，在明知余清地需以貸款方
　　　式方會購買系爭車輛，但保證人並未同意作保，如果依照義務確實對保，本件
　　　買賣根本無法作成，因此，被告方違反其對保義務，其心態實係為自己之利益
　　　先賺取獎金，至於原告是否求償無著，被告根本不在意，從而被告不為對保之
　　　義務係出於故意，或至少是重大之過失。綜上所述，兩造間存有對保之委任契
　　　約，被告為一己之利，違反其對保義務，自應負損害賠償之責。
　　再查：(1)證人林信輝之證詞已足證明被告與原告間有契約存在，被告應確實對
　　　保，否則應就貸款部分損失負責賠償：按證人林信輝業於鈞院九十年十月二十
　　　五日言詞辯論庭證稱被告有為原告對保之義務，此由筆錄所載可證：問：「提
　　　示卷內資料之『對保欄』是指何事？」答：「．．．對保欄是指上正公司之業
　　　務員，如果將車賣出去，要在對保欄上簽名，表示完成對保。」問：「上正公
　　　司員工為何要為福灣公司作對保之義務？」答：「應該是上正公司之業務員與
　　　福灣公司的一種契約，如果上正公司業務員不作對保的工作，福灣公司就不會
　　　開立賣車之發票，．．．」問：「福灣公司是否有直接要求你們作對保之義務
　　　？」答：「福灣公司經常對上正公司業務員辦理對保之講習及訓練，所以是福
　　　灣公司及上正公司業務  員間一種契約。」問：「如果業務員沒有確實對保，
　　　要負何種責任？」答：「如果沒有確實的對保，業務員要就貸款部份損失負責
　　　賠償。」問：「上正公司與福灣公司何種關係？」答：「上正公司是福灣公司
　　　之經銷商，．．．」(2)由上述證詞可證，汽車係由原告公司出售，上正公司僅
　　　係經銷商。若原告公司所出售之汽車需貸款者，原告公司即與購車者成立如原
　　　證一之附條件買賣合約，因買受人並非一次付清車款，自需有保證人作保，因
　　　此原告公司即委託業務員對保，而為明確規範對保之義務及責任，故於附條件
　　　買賣契約上明文約定對保人之義務：「１對保人應確實請車主保證人於對保欄
　　　親筆簽名。２如債務人否認時，對保人應負出庭作證之義務。３下列車主及保
　　　證人確經對保人親自對保無訛，如有不實，對保人願負民刑事責任（請見前呈
　　　原證一號螢光筆註明處）」等語。倘若業務員不作對保的工作，原告公司即不
　　　可能出售該車，因此亦不會開立賣車之發票。再者，原告公司為使上正公司業
　　　務員明瞭對保義務及責任，均經常性至上正公司講習，其內容即如原證三所示
　　　，而被告任上正公司業務員多年，自足知對保之義務及責任，乃被告竟違反對
　　　保人之義務，未能確實對保，更有甚者，在未經余施玉雪等人授權之情況下，
　　　竟偽刻渠等之印章用印，致使原告因保證契約不成立而無法對余施玉雪等人求
　　　償，被告自應負損害賠償之責。被告另辯稱保證人簽名在之前，而被告簽名在
　　　之後，因此被告自簽名後方負對保義務云云，實欲混淆諾成契約之真意，並有
　　　意拖延訴訟之進行：被告代理人辯稱，買方及保證人之簽名在前，而被告之簽
　　　名在後，因此，被告係自簽名時起方負對保人義務，自不應對簽名在前之買受
　　　人及保證人負責云云，實屬無稽。蓋，委託契約係屬諾成契約，並不以書面為
　　　要件，若有書面契約亦係雙方訂定契約之證明。因此，被告在附條件賣賣契約
　　　上之對保欄簽名，一方面證明被告與原告之前確實定訂有委任契約，一方面表
　　　示被告已依委任契約完成對保之義務，被告竟主張被告應自簽名後方負對保之
　　　義務云云，實故意錯誤解釋諾成契約，並有意拖延訴訟之進行，實不值採。兩
　　　造間之委任契約係屬有償：按本件係紅地毯分期付款專案，被告若作成此筆生
　　　意，其可獲得賣車獎金三萬九千元及分期件獎金五千元，已如前述，且被告代
　　　理人於言詞辯論庭中提出新車銷售獎金明細表（原證十三）主張並未因對保而
　　　獲得對價云云，惟審究新車銷售獎金明細表可知，被告除售車獲得三萬九千元
　　　之佣金外，並有五千元之紅包，而該紅包即係本件紅地毯分期付款專案之獎金
　　　，因此新車銷售獎金明細表反足證系爭委任契約係屬有償。綜上所述，兩造間
　　　存有對保之委任契約，被告為一己之利，違反其對保義務，自應負損害賠償之
　　　責等語。
三、證據：提出台灣高等法院高雄分院八十九年度上易字第一七九六號背信案件刑事
　　判決影本、附條件買賣契約書影本、原告損害金額計算表、福灣公司分期融資銷
　　售辦法講習資料節本影本、高惠邦及張百祥出具之聲明書影本、存證信函影本、
　　臺灣高雄地方法院檢察署八十八年度偵字第一七一四二號八十八年八月六日筆錄
　　節影本、八十九年四月十四日筆錄節影本、台灣高等法院高雄分院八十九年度上
　　易字第一七九六號背信案件八十八年八月六日筆錄節影本、八十九年十二月十三
　　日筆錄節影本、本院八十九年度易字第二六九五號背信案件八十九年七月二十五
　　日筆錄節影本、八十九年十一月三十日筆錄節影本、上正公司證明書、新車銷售
　　獎金明細表影本各一份為證，並聲請訊問證人林信輝。
乙、被告方面：
一、聲明：
（一）原告之訴駁回。
（二）如受不利之判決，願供擔保，聲請免為假執行。
二、陳述：
（一）兩造並無委任契約關係：(1)按「稱委任者，謂當事人約定，一方委託他方處理
　　　事務，他方允為處理之契約。」此為民法第五二八條所明定，又同法第一百五
　　　十三條規定契約之成立須「當事人互相表示意思一致」始成立。本件兩造間若
　　　要成立委任契約，則必須原告公司有委託被告處理對保事務之意思表示，而被
　　　告有向原告允諾為處理對保事務之意思表示，兩造有互相表示意思一致，始可
      成立委任契約。(2)本件原告公司並未有向被告為委託被告處理對保事務之意思
      表示，被告也沒有向原告為允諾為處理對保事務之意思表示，故而兩造無由成
      立委任契約。原告公司不能僅因被告有於買賣契約之對保人欄內簽名，即謂兩
      造間有成立委任契約。(3)本件被告任職上正公司為銷售汽車之業務員，原告公
  　　司則是經營汽車貸款之公司。上正公司出售之汽車，買受人如欲辦理汽車貸款
  　　分期付款，大多是向原告公司辦理貸款，以該貸款給付上正公司車款，買受人
  　　再加利息分期給付款給原告公司，原告公司即賺取貸款利息。(4)辦理汽車貸款
  　　分期付款，原告公司要求買受人以簽立附條件買賣方式辦理，由原告公司擔任
  　　出賣人，原告公司為方便買受人申請辦理汽車貸款，即將大批定型化合約置於
  　　上正公司，以供購車者任意拿取申請辦理汽車貸款，被告僅是協助買受人向原
  　　告辦理貸款，並非受僱於原告公司，為其代辦汽車放款業務。(5)本件原告公司
  　　與買受人余清地，因辦理汽車貸款簽立附條件買賣契約，原告公司就其放款業
  　　務，保證人之對保行為，原告公司自有專職對保人員進行對保工作，並未有向
  　　被告為委任被告進行對保之意思表示，被告於附條件買賣合約上對保人簽名，
  　　僅是原告公司於申請辦理汽車貸款程序上對上正公司的要求，但對保工作原告
  　　公司另有專人負責，被告僅做申請手續資料整理，交由上正公司送件給原告公
  　　司，至於原告公司是否放款，仍須原告公司進行對保、徵信工作，實質審核評
  　　估是否放款。(6)綜上所述本件被告與原告公司間，即無僱佣關係，原告也無向
  　　被告為委任處理對保之意思表示，被告也無承諾對保之意思表示，故兩造實無
  　　委任契約關係存在。
（二）退萬步言之，若認定兩造有委任契約關係，則：(1)兩造間並無僱佣關係，原告
      公司對於被告亦不支付任何費用，顯然被告之處理事務是無償行為，依照民法
      第五百三十五條規定其處理事務應與處理自己事務同一注意義務。若被告受有
      報酬，則即應以善良管理人之注意義務為之。本件原告公司亦於臺灣高雄地方
    　法院檢察署控告被告背信於偵查時，自陳其公司所專設之對保人員，僅依電話
  　　向保證人查對即可，無需親自與保證人見面核對。則：原告公司對其所專設
  　　、支付薪資僱用之對保人員，要求以電話向為保證之保證人查對保證即可，即
  　　對於其付費僱用之人員，僅要求其以電話核對，連核對時接聽電話受核對之人
  　　是否為合約上之保證名義人，亦可不進行查對。是以原告公司就其支薪對保人
  　　員，僅要求其盡電話對保之義務，即已盡善良管理人之注意義務。被告於本
  　　件中雖未親自將附條件買賣合約書，當面交保證人余施玉雪簽名，惟被告於事
  　　實上無法當面當面交予簽名之情形下，應買受人余清地之要求，由其拿回給余
  　　施玉雪簽名，嗣後被告亦有與余施玉雪電話查對其是否為本件汽車貸款之保證
  　　人，亦獲肯定知悉之回答。被告為未受任何報酬之人，原告公司竟要求其所盡
  　　之義務，要高於其支薪僱用之人員，顯有失公允。合上所述，原告公司支薪
  　　人員，即受有報酬，其所應盡之善良管理人之注意義務，亦僅是電話對保。則
  　　本件被告雖是僅以電話確認對保，然已符合原告所要求之善良管理人之注意義
  　　務，故而被告也已盡到注意義務，而不負賠償責任。(2)又，原告於系爭買賣中
  　　，其與保證人間之保證契約之成立，是於原告與保證人間就保證約定，相互表
  　　示意思一致即成立，原告對於系爭買賣中之保證人，皆有進行徵信、對保，並
  　　詢問是否有同意為保證，並獲得保證人之肯定承諾，則保證契約即已成立，本
  　　件如認被告有對保之義務而被告未確實對保，亦是手續未完備，不影響已成立
  　　之保證契約，充其量亦僅造成原告在就保證契約成立之舉證上不便。且系爭買
  　　賣之合約書是壹式柒份，每個保證人各執有乙份，原告就保證契約成立之舉證
  　　並不困難，故而被告縱然有未確實對保，亦不至影響原告與保證人之保證契約
  　　，造成原告之損失。(3)再者，被告未確實對保，是否必然造成原告公司損失？
  　　則尚有疑義。本件原告就系爭買賣之車輛設有動產擔保之附條件買賣，其於買
  　　受人有未付款之情形時，即應立即取回車輛，或向買受人請求支付，然原告未
  　　採取上述行為，若原告及早取回車輛，其損失也不太大，故原告未即時行動，
  　　所造成之損失，應自行負責。且原告在放款前，有就買受人是否有貲力加以徵
  　　信評估，以其專業放款之徵信評估，認定買受人有貲力繳付分期款，則其專業
  　　徵信評估正確，被告未確實對保行為，亦不會對原告有所影響，故而，原告對
  　　於損害之發生或擴大是與有過失，是以本件有民法第二百十七條過失相抵之適
  　　用等語。
三、證據：提出新車銷售獎金明細表影本各一份為證。
丙、本院依原告聲請調閱本院八十九年度易字第二六九五號刑事案全卷。
    理　　　由
一、原告起訴主張：被告乙○○任職上正公司業務員，長期受託為原告為汽車買賣分
　　期付款之對保工作，詎料渠竟於八十七年七月三十日在為原告與第三人余清地（
　　下稱車主）辦理分期付款過程中，基於故意或過失，違背對保人應確實請車主保
　　證人於對保欄親自簽名之任務，並偽刻保證人余施玉雪、高惠邦、張百祥之印章
　　後，由車主或不明人士在附條件買賣合約上偽造上揭保證人之簽名，以完成簽約
　　手續，而車主於取車後旋將該車典當他人，期間並僅零星繳納五次款項後即避不
　　見面，依合約所載，系爭車輛之買賣方式為原告公司銷售之「紅地毯專案」，故
　　車主向原告購車之總價為八十六萬六千二百零七元，扣除先行給付之頭款五萬元
　　，車主應給付之車款總計為八十一萬六千二百零七元，再扣除車主嗣後零星繳交
　　之車款八萬零二十七元後，車主尚有七十三萬六千一百八十元之車款尚未繳納，
　　而由於車主逃匿無蹤，原告雖向保證人進行求償，惟保證人均稱並未為車主作保
　　，致原告追索無著，而受有七十三萬六千一百八十元之損害，原告經向被告請求
　　賠償，然被告仍置之不理，故原告不得以乃起訴請求因被告債務不履行及侵權行
　　為等所造成之損害賠償等語；被告則以：兩造並無委任契約關係，因本件原告公
　　司並未有向被告為委託被告處理對保事務之意思表示，被告也沒有向原告為允諾
　　為處理對保事務之意思表示，故而兩造無由成立委任契約，原告公司不能僅因被
　　告有於買賣契約之對保人欄內簽名，即謂兩造間有成立委任契約。退萬步言之，
　　若認定兩造有委任契約關係，則兩造間並無僱佣關係，且原告公司對於被告亦不
　　支付任何費用，顯然被告之處理事務是無償行為，依照民法第五百三十五條規定
    ，其處理事務僅應與處理自己事務同一注意義務即可等語，資為置辯。
二、本件原告主張被告乙○○任職上正公司業務員，長期受託為原告為汽車買賣分期
　　付款之對保工作，詎料被告竟於八十七年七月三十日在為原告與第三人余清地（
　　下稱車主）辦理分期付款過程中，未確實請車主保證人於對保欄親自簽名，並私
　　刻保證人余施玉雪、高惠邦、張百祥之印章後，由車主或不明人士在附條件買賣
　　合約上簽署上揭保證人之簽名，以完成簽約手續，而車主余清地於取車後旋將該
　　車典當他人，期間並僅零星繳納五次款項後即避不見面，且依系爭附條件買賣合
　　約所載，車輛之買賣方式為原告公司銷售之「紅地毯專案」，故車主向原告購車
　　之總價為八十六萬六千二百零七元，扣除先行給付之頭款五萬元，車主應給付之
　　車款總計為八十一萬六千二百零七元，再扣除車主肆後零星繳交之車款八萬零二
　　十七元後，車主尚有七十三萬六千一百八十元之車款尚未繳納，而由於車主逃匿
　　無蹤，原告雖向保證人進行求償，惟保證人均稱並未為車主作保，致原告追索無
　　著，而受有七十三萬六千一百八十元之損害等事實，業據原告提出台灣高等法院
　　高雄分院八十九年度上易字第一七九六號背信案件刑事判決影本、附條件買賣契
　　約書影本、原告損害金額計算表、福灣公司分期融資銷售辦法講習資料節本影本
　　、高惠邦及張百祥出具之聲明書影本、存證信函影本、臺灣高雄地方法院檢察署
　　八十八年度偵字第一七一四二號八十八年八月六日筆錄節影本、八十九年四月十
　　四日筆錄節影本、台灣高等法院高雄分院八十九年度上易字第一七九六號背信案
　　件八十八年八月六日筆錄節影本、八十九年十二月十三日筆錄節影本、本院八十
　　九年度易字第二六九五號背信案件八十九年七月二十五日筆錄節影本、八十九年
　　十一月三十日筆錄節影本、上正公司證明書、新車銷售獎金明細表影本各一份為
　　證，並經本院依原告聲請調閱本院八十九年度易字第二六九五號刑事案全卷審核
　　無誤，自堪認原告上開之主張為真實。又本件由首揭兩造爭執要旨觀之，應審究
　　者在於兩造間就系爭附條件買賣合約之對保事由是否成立委任契約關係？被告是
　　否未依原告之指示處理對保之事務，致應對原告所受損害負損害賠償責任？經查
　　：
（一）按「稱委任者，謂當事人約定，一方委託他方處理事務，他方允為處理之契約
　　　。」，民法第五二八條定有明文，而無論係法律行為或非法律行為之事務，均
　　　得為委任之標的，自不限於法律行為方得委託他人處理，合先敘明。再揆諸本
　　　件系爭附條件買賣合約內容可知，系爭買賣契約書雖名為附條件買賣合約，實
　　　則含有多個內容不同之契約，即系爭附條件買賣合約除有出賣人與買受人間之
　　　汽車附條件買賣契約外，並有出賣人與經銷商間之經銷契約及出賣人與連帶保
　　　證人間之保證契約，且應有出賣人與對保人間之委任契約。而有關出賣人與對
　　　保人間委任契約之權利義務約定，觀諸前揭合約上已載明：「１對保人應確實
　　　請車主保證人於對保欄親筆簽名。２如債務人否認時，對保人應負出庭作證之
　　　義務。３下列車主及保證人確經對保人親自對保無訛，如有不實，對保人願負
　　　民刑事責任」等語，即可知原告即出賣人將對保之事務委託被告處理，而被告
　　　復於對保人欄上簽名，即表示於具體個案中承諾其對保義務，且被告亦不否認
　　　對保人欄中之簽名為其所親簽，足證兩造雙方就對保事務確有成立委任契約無
　　　誤，且證人即上正公司之經理林信輝並已到庭證稱：（問：「提示卷內資料之
　　　『對保欄』是指何事？」答：「我是上正公司之員工，對保欄是指上正公司之
　　　業務員，如果將車賣出去，要在對保欄上簽名，表示完成對保。」）、（問：
　　　「上正公司員工為何要為福灣公司作對保之義務？」答：「應該是上正公司之
　　　業務員與福灣公司的一種契約，如果上正公司業務員不作對保的工作，福灣公
　　　司就不會開立賣車之發票，如沒有發票，就不能到監理所請領車牌，沒有車牌
　　　就無法交車，業務員就沒有賣車業績之紅利。」）、（問：「福灣公司是否有
　　　直接要求你們作對保之義務？」答：「福灣公司經常對上正公司業務員辦理對
　　　保之講習及訓練，所以是福灣公司及上正公司業務員間一種契約。」）、（問
　　　：「如果業務員沒有確實對保，要負何種責任？」答：「如果沒有確實的對保
　　　，業務員要就貸款部份損失負責賠償。」）、（問：「上正公司與福灣公司何
　　　種關係？」答：「上正公司是福灣公司之經銷商，我們會有一筆經銷之利潤」
　　　等語明確。且本件附條件買賣係原告公司銷售之「紅地毯分期付款專案」，被
　　　告若作成此筆交易，其可獲得賣車獎金三萬九千元及分期件獎金五千元，此由
　　　其雇主上正公司所出具之證明書一份在卷足參，復經被告於八十九年七月二十
　　　五日本院（八十九年度易字第二六九五號）審理其涉嫌偽造文書、背信案中自
　　　承：「佣金是三萬多元，另有五千元的款項。」等語，足證，此所謂五千元之
　　　款項即係本件「紅地毯分期付款專案」之獎金，此亦有兩造提出之新車銷售獎
　　　金明細表中可參，益徵，兩造之委任契約應係屬有償。
（二）次按「受任人處理委任事務，應依委任人之指示，並與處理自己事務為同一之
      注意。其受有報酬者，應以善良管理人之注意為之。」，民法第五百三十五條
      定有明文。依前述系爭附條件買賣合約之對保約定可知，原告已明確指示被告
      ，應確實請車主及保證人於保證欄親自簽名外，並應經對保人親自對保無訛，
      否則應負民刑事責任。且查，原告公司為使經銷商之業務員明瞭對保之義務，
      平日即經常性地至上正公司場地為業務員講習對保事務，此業經證人林信輝（
      即上正公司之經理）及黃秋月（即原告公司徵信課長）於臺灣高等法院高雄分
      院八十九年度上易字第一七九六號背信案件八十九年十一月三十日及同年十二
      月七日庭訊時所證實，同時證人林信輝於證述時亦強調其平日均經常提醒被告
      注意對保程序，凡此亦均經被告當庭自承無誤，此有原告提出之上開筆錄影本
      在卷足參。又原告亦曾在前揭告訴案中提出證據即原告為經銷商業務代表講習
    　時所發放之教材即「福灣公司分期融資銷售辦法講習資料」，於該項資料中亦
    　清楚載明相關流程、職責及對保應注意事項，此亦為被告所承認，故而被告對
  　　原告之指示應知之甚稔，然被告卻違背對保人應確實請保證人於對保欄親自簽
  　　名之任務，並另行私刻保證人余施玉雪、高惠邦、張百祥之印章及用印，並由
  　　車主余清地或不明人士在系爭附條件買賣合約上之保證人欄上簽名，以完成簽
  　　約手續，此亦為被告於本院所自承，故被告使原告誤認保證人已承諾其保證義
  　　務，進而同意放款，益徵，被告未依原告之指示處理對保之事務無訛。
（三）再按「受任人因處理委任事務有過失。或因逾越權限之行為所生之損害，對於
　　　委任人應負賠償之責。」，民法第五百四十四條定有明文。查被告受原告公司
　　　委任辦理對保事務，而對保工作最基本者即係確認車主及保證人親自簽名，以
　　　避免他人偽簽車主或保證人姓名，造成該買賣契約或保證契約不成立。然被告
　　　竟違背對保之最基本工作，甚且進而私刻保證人之印章並用印，以致原告與前
　　　揭保證人間之保證契約不成立，且若依系爭附條件買賣合約約定，保證人所負
　　　者為連帶保證責任，因此，原告原得對債務人或連帶保證人中一人或數人請求
　　　連帶給付，但因被告之不實對保，致使原告喪失對連帶保證人之請求權，以致
　　　無法就汽車尾款共七十三萬六千一百八十元對連帶保證人求償，顯見，因被告
　　　之不實對保，致使原告原得向連帶保證人行使汽車尾款之請求權不存在，二者
　　　自有相當因果關係，依前揭法條規定，被告處理委任事務有過失，未盡善良管
　　　理人之注意義務，其就原告所受有七十三萬六千一百八十元之損害，自應負賠
　　　償責任。且原告所受損害，係因被告之不實對保造成原告無法向連帶保證人請
　　　求汽車尾款，原告對於損害之發生或擴大並無與有過失之情形，自無民法第二
　　　百十七條過失相抵之適用。
三、綜上所述，原告依與被告之委任契約，請求被告賠償原告無法就系爭附條件買賣
　　合約上之連帶保證人求償之汽車尾款共七十三萬六千一百八十元，及自起訴狀繕
　　本送達翌日即九十年二月十三日起至清償日止，按年息百分之五計算之利息，洵
　　屬有據，應予准許。
四、本件事證已臻明確，兩造其餘攻擊防禦方法及舉證，均已無礙於本院上開審認，
    爰不逐一論駁，附此敘明。
五、兩造均陳明願供擔保，分別聲請准宣告假執行及免為假執行，經核均無不合，爰
    分別酌定相當之擔保金額併宣告之。
六、據上論結，本件原告之訴為有理由，依民事訴訟法第七十八條、第三百九十條第
    二項、第三百九十二條，判決如主文。
中　　　華　　　民　　　國　　九十一　　　年　　　四　　　月　　二十五　日
                              臺灣高雄地方法院民事庭
　　　　　　　　　　　　　　　　　法　　　官
右為正本係照原本作成。
如不服本判決，應於送達後廿日內，向本院提出上訴狀並表明上訴理由，如於本判決
宣示後送達前提起上訴者，應於判決送達後十日內補提上訴理由書（須附繕本）。
